臺灣高等法院刑事判決
111年度上訴字第3291號
上  訴  人  
即  被  告  任湘明



選任辯護人  趙興偉律師(法扶律師)          
上列上訴人即被告因詐欺等案件，不服臺灣桃園地方法院110年
度審金訴字第636號，中華民國111年5月17日第一審判決（起訴
案號：臺灣桃園地方檢察署110年度偵字第27767號、第29940號
、第33341號、第33342號、併案案號：臺灣桃園地方檢察署111
年度偵字第4375號、第7099號），提起上訴，本院判決如下：
    主  文
原判決撤銷。
任湘明犯如附表一、二罪名及宣告刑欄所示之罪，各處如附表一
、二罪名及宣告刑欄所示之刑。應執行有期徒刑壹年陸月。
扣案之華為廠牌手機壹支（含門號○○○○○○○○○○號SIM卡壹枚）沒
收。
未扣案之犯罪所得新臺幣貳仟元沒收，於全部或一部不能沒收或
不宜執行沒收時，追徵其價額。
    事  實
一、任湘明分別為下列行為：
　㈠於民國110年3月間，基於參與犯罪組織（僅附表一編號2，即
    移送併辦意旨書附表編號2）之犯意，加入真實姓名、年籍
    均不詳綽號「Charles Wang」、「Chou」（起訴書誤載為「
    Chu」應予更正，以下均同）之成年男子及其他真實姓名、
    年籍均不詳之三人以上所組成，以實施詐術為手段之具有持
    續性、牟利性之有結構性之犯罪組織，擔任俗稱「車手」之
    角色，並與「Charles Wang」、「Chou」所屬詐騙集團成員
    共同意圖為自己不法之所有，基於三人以上共同詐欺取財及
    洗錢之犯意聯絡，由任湘明以通訊軟體LINE將名下合作金庫
    銀行000-0000000000000號（下稱本案帳號）帳號提供予「C
    hou」使用，由「Chou」所屬詐騙集團成員以附表一所示時
    間、方式，向附表一所示之人施以詐術，使附表一所示之人
    陷於錯誤後，匯款如附表一所示金錢至本案帳號，而任湘明
    依指示於附表一所示時間、地點提領欲轉匯如附表一所示金
    額至「Chou」指定之帳戶，掩飾或隱匿該犯罪所得，惟於11
    0年7月28日在合作金庫銀行南崁分行遭員警查獲後，未及將
    上述款項轉匯至指定帳戶而隱匿詐欺所得去向未遂。
　㈡於110年5月間，基於參與犯罪組織（僅附表二編號1）之犯意
    ，加入「弘鼎國際人力資源有限公司」客服人員及真實姓名
    、年籍均不詳自稱「鍾長德」之成年男子及其他真實姓名、
    年籍均不詳之三人以上所組成，以實施詐術為手段之具有持
    續性、牟利性之有結構性之犯罪組織，擔任俗稱「取簿手」
    之工作，並與「鍾長德」所屬詐騙集團成員共同意圖為自己
    不法之所有，基於三人以上共同詐欺取財及洗錢（僅附表二
    編號3）之犯意聯絡，由「鍾長德」所屬詐欺集團不詳成員
    以不正當之方法取得附表二所示之人之如附表二所示帳戶金
    融卡（含密碼）後，將附表二所示提款卡寄往桃園、臺南等
    處，再由「鍾長德」指揮任湘明於附表二所示時間、地點領
    取包裹並寄予「鍾長德」所指定之人，續由「鍾長德」所屬
    詐欺犯罪集團不詳成員以解除分期付款之詐術，致許惠晴陷
    於錯誤，依指示匯款新臺幣（下同）5萬7,122元，至附表二
    編號3之柳月英提供之華南銀行帳號000-000000000000號帳
    戶內，旋由真實姓名、年籍均不詳之詐騙集團成員將款項提
    領一空，並掩飾、隱匿該犯罪所得之去向。
二、案經吳旻潔、王秋霞、鍾雪梅、黃品溱、柳月英、楊淑真訴
    請桃園市政府警察局中壢分局、新北市政府警察局永和分局
    報告臺灣桃園地方檢察署檢察官；臺南市政府警察局第三分
    局、臺南市政府警察局永康分局報告臺灣臺南地方檢察署陳
    請臺灣高等檢察署檢察長令轉臺灣桃園地方檢察署檢察官偵
    查起訴暨移送併辦。　　
    理  由
壹、程序方面
一、審理範圍
  ㈠按110年6月16日修正公布、同月18日施行之刑事訴訟法第348
    條規定：（第1項）上訴得對於判決之一部為之。（第2項）
    對於判決之一部上訴者，其有關係之部分，視為亦已上訴。
    但有關係之部分為無罪、免訴或不受理者，不在此限。（第
    3項）上訴得明示僅就判決之刑、沒收或保安處分一部為之
    。
  ㈡查被告係對於原判決有罪部分提起上訴，檢察官則未提起上
    訴，故原判決不另為無罪諭知部分，即不在上訴範圍，先予
    敘明。
二、證據能力
  ㈠關於組織犯罪防制條例部分
　　按組織犯罪防制條例第12條第1項中段規定：「訊問證人之
    筆錄，以在檢察官或法官面前作成，並經踐行刑事訴訟法所
    定訊問證人之程序者為限，始得採為證據」，係以立法排除
    被告以外之人於警詢或檢察事務官調查中所為之陳述，得適
    用刑事訴訟法第159條之2、第159條之3及第159條之5之規定
    ，是證人於警詢時之陳述，於違反組織犯罪防制條例案件，
    即絕對不具有證據能力，自不得採為判決基礎；至於共犯被
    告於偵查中以被告身分之陳述，仍應類推適用上開規定，定
    其得否為證據（最高法院97年度台上字第1727號、102 年度
    台上字第3990號判決意旨參照）。查證人即告訴人吳旻潔、
    王秋霞、鍾雪梅、黃品溱、柳月英、楊淑真、被害人許惠晴
    於警詢時所為之陳述，係屬被告以外之人於審判外之陳述，
    依前揭說明，於違反組織犯罪防制條例之罪名，即絕對不具
    證據能力，不得採為判決基礎。
  ㈡關於三人以上共同詐欺取財及洗錢部分
  ⒈按被告以外之人於審判外之陳述，雖不符刑事訴訟法第159條
    之1、159條之2、159條之3、159條之4等規定，而經當事人
    於審判程序同意作為證據，法院審酌該言詞陳述或書面陳述
    作成時之情況，認為適當者，亦得為證據。當事人、代理人
    或辯護人於法院調查證據時，知有第159條第1項不得為證據
    之情形，而未於言詞辯論終結前聲明異議者，視為有前項之
    同意，刑事訴訟法第159 條之5定有明文。本案當事人及辯
    護人就下述供述證據方法之證據能力，於言詞辯論終結前均
    未異議，而經本院審酌各該證據方法之作成時，並無其他不
    法之情狀，均適宜為本案之證據，依刑事訴訟法第159條之5
    之規定，有證據能力。
  ⒉至於其餘資以認定本案犯罪事實之非供述證據，亦查無違反
    法定程序取得之情形，依刑事訴訟法第158條之4反面規定，
    應具證據能力。
貳、實體方面
一、被告固坦承有提供本案帳號予「Chou」使用，且於附表二各
    編號所示被告取簿時間、地點領取包裹後寄予「鍾長德」所
    指定之人之事實，惟矢口否認有何三人以上共同詐欺取財、
    洗錢既未遂及參與犯罪組織之犯行，辯稱：關於附表一提供
    帳戶部分，是透過網路認識「Charles Wang」，跟「Chou」
    交往沒多久，說要伊帳戶給薪資才提供帳戶。附表二領包裹
    部分，伊在網路上應徵「鍾長德」工作，400多元之報酬跟
    伊機場接送費用相同，伊沒有想太多成為犯罪集團的車手云
    云。其選任辯護人為其辯稱：本件被告否認有參與犯罪組織
    ，且對於三人以上共同詐欺取財並無認識，就附表一部分應
    僅成立詐欺取財及洗錢罪，就附表二部分則為詐欺取財及洗
    錢罪之幫助犯云云。惟查：
　㈠關於三人以上共同詐欺取財及洗錢既未遂部分
　⒈上揭事實，業據被告於原審準備程序及審理時均坦承不諱，
    核與證人即告訴人吳旻潔、王秋霞、鍾雪梅、黃品溱、柳月
    英、楊淑真、被害人許惠晴於警詢之證述情節相符（見111
    年度偵字第27767號偵查卷第35至38、91至93、95至96、227
    至229、231至232頁、111年度偵字第29940號偵查卷第11至1
    2頁、臺南市政府警察局第三分局刑案偵查卷宗第11至15、2
    7至28頁、臺南市政府警察局永康分局刑案偵查卷宗第9至11
    頁），並有本案帳戶交易往來明細、告訴人王秋霞、鍾雪梅
    提供之匯款申請書影本、告訴人吳旻潔、黃品溱、柳月英、
    楊淑真提供之與詐騙集圑成員之LINE對話紀錄、統一超商貨
    態查詢系統資料頁面、交貨便收據、告訴人柳月英名下華南
    銀行存摺影本、桃園市政府警察局中壢分局搜索扣押筆錄、
    扣押目錄表、合作金庫銀行匯款申請書、贓物認領保管單、
    被告騎乘車牌號碼000-000號普通重型機車及搭乘計程車至
    各超商取貨，及銀行提領現金之監視攝影畫面翻拍照片、被
    告與「Chou」、「弘鼎國際人力資源有限公司」客服人員、
    「鍾長德」LINE對話紀錄翻拍照片、合作金庫商業銀行南崁
    行111年1月7日合金南字第1100003997號函所附被告帳戶資
    料及交易等件在卷可稽（見111年度偵字第27767號偵查卷第
    57至89、99、105至113、115、117、121、129至135、137至
    149、181至195、197至212、233、235、239頁、111年度偵
    字第7099號偵查卷第29至31頁、111年度偵字第29940號偵查
    卷第13至17、25至28、73至85頁、臺南市政府警察局第三分
    局刑案偵查卷宗第29至31、33至39、47至55頁、第56之1頁
    、臺南市政府警察局永康分局刑案偵查卷宗第13至19頁），
    足認被告上開任意性自白確與事實相符，堪以採信。
　⒉被告雖辯稱：附表一提供帳戶部分是對方要求提供帳戶給付
    薪資，附表二領包裹部分，則係應徵工作云云；其辯護人為
    被告辯稱：被告對於三人以上共同詐欺取財並無認識，就附
    表一部分應成立詐欺取財及洗錢罪，就附表二部分則為詐欺
    取財及洗錢罪之幫助犯云云，惟前揭辯解並不足採，茲分述
    如下：
　⑴關於附表一提供帳戶部分
　①被告於警詢時供稱：110年3月11日，LINE暱稱「Charles Wan
    g」用LINE密伊，介紹LINE暱稱「Chou」要伊玩虛擬貨幣，
    要伊帳戶來做虛擬貨幣的買賣，伊就提供合作金庫銀行帳戶
    。之後「Chou」給伊一個LINE「虛擬貨幣專賣」的好友邀請
    ，點進去後「虛擬貨幣專賣」要伊將款項匯款至馬汀資訊有
    限公司的帳戶內，且單筆不要超過10萬元，要伊將10萬元、
    3 萬6000元分別匯款至指定帳戶內等語（見111年度偵字第2
    7767號偵查卷第23頁背面、第25頁及背面）；於偵查中供稱
    ：在110年3月11日LINE暱稱「Charles Wang」加伊好友，介
    紹伊玩虛擬貨幣，介紹LINE暱稱「Chou」之人，「Chou」要
    伊提供帳戶做虛擬貨幣的買賣，伊沒有提供資金投資，係將
    名下合作金庫銀行帳戶帳號提供給「Chou」作為匯款薪水，
    但該帳戶存摺、印章、提款卡都在伊身上等語(見111年度偵
    字第27767號偵查卷第172頁背面至第173頁）。
　②依被告前揭供述，可知被告主觀上係以提供帳戶與他人使用
    ，換取利益，又其亦知悉金融機構帳戶可收受他人轉帳或匯
    入之款項，衡以常情，一般人申辦金融機構帳戶並無特殊限
    制，且自動櫃員機普遍設立，亦無代為提領款項再予轉匯之
    必要，被告應允以迂迴輾轉之方式提領、轉交款項，被告為
    智識正常之成年人，被告主觀上對於此等來路不明，且內容
    顯不合常理之提領、轉交現金之工作可能涉及詐欺、洗錢犯
    行之不法情事，即難諉為不知。
　③又被告既係透過LINE暱稱「Charles Wang」之介紹，認識LIN
    E暱稱「Chou」之人而提供本案帳戶，復依「Chou」之指示
    將款項匯款至指定帳戶內，可見本案詐欺集團已達三人以上
    ，自足認被告具有三人以上共同詐欺取財之故意。是被告及
    辯護人前揭所辯，自非可採。
　⑵關於附表二領取包裹部分
　①被告於警詢時供稱：伊在110年5月25日在臉書上看見「弘鼎
    國際人力資源有限公司」在徵人，便主動聯繫應徵工作，對
    方告知工作內容及薪水，並要求提供個人資料跟帳戶後，安
    排業務人員「鍾長德」跟伊聯絡，告知工作內容是幫公司整
    理分配寄送買家退貨或逾時未取的包裹商品，伊不知道「鍾
    長德」的真實身分，伊完全沒見過公司的人，對方向伊聲稱
    因為疫情，不方便讓伊去公司，也不需要至公司報到，只要
    公司業務人員聯繫伊就可以，伊連公司詳細地址都不知道，
    只知道在臺中等語（111年度偵字第29940號偵查卷第9頁）
    ，顯見被告僅透過臉書及LINE通訊軟體與對方聯繫即獲得工
    作，對於公司營業地址、營業項目、主管名字等對於求職至
    關重要之事項，均未見被告詢問瞭解，亦未進行面試，則被
    告對於工作內容是否合法、正常一節，本應心生懷疑。
　②再者，被告於警詢時供稱：所領取的包裹我都依照對方指示
    用空軍一號寄出去，伊領取一件包裹可以賺400元等語（見1
    11年度偵字第27767號偵查卷第27至28頁），然被告既係應
    徵收取包裹之工作，卻於領取不明包裹後將包裹用空軍一號
    轉寄出去，而非送至固定處所或交給特定人員，此不僅與一
    般正常遞送文件之作業流程明顯有異，反而合於一般人認知
    從事非法交易行為之模式，此亦與常情有別。
　③再依被告前揭所述，其僅從事收取包裹，再將該等包裹轉寄
    之工作，其付出之勞力代價甚微，卻能因此獲得每件500元
    之報酬，該工作之正當性明顯有疑。
　④復以現今快遞服務種類，除有寄至指定地點之郵務快遞服務
    外，另有民間快遞公司之指定時間到府收送、便利商店之店
    到店收件取件服務或寄至指定地點之宅配服務，且各該快遞
    服務，均有寄送單據為憑，確保運送雙方權益，甚至可全程
    隨時查詢運送狀況、寄送物所在位置，其安全性均有一定之
    保障，民眾或公司行號可視自己之需求選擇適合之快遞服務
    ；在未涉有不法而需隱匿實際收件人資訊之情形下，實難想
    像會有民眾或公司行號就業務相關之重要包裹，願意負擔較
    高之成本，並承擔他人將該包裹侵占或遺失之風險，另行支
    付較高價格、委由未曾謀面之第三人代為收送包裹。
　⑤被告既於應徵及從事工作、領取報酬時，即可看出該工作內
    容有諸多違常之處，當無合理基礎信賴該工作為合法正當。
    是認被告對於其依指示拿取及放置之包裹，內含詐騙集團用
    以收取被害人被騙匯款之提款卡一情有所認識，且係因貪圖
    高薪報酬，因而聽從指示而為，主觀上確與本案詐欺集團成
    員有共同詐欺取財及洗錢之犯意聯絡，應可認定。
　⑥又被告既係聽從「鍾長德」之指示將包裹轉寄予「鍾長德」
    指定之人，可見本案詐欺集團已達三人以上，自足認被告具
    有三人以上共同詐欺取財之故意。被告前揭所辯，自非可採
    。　　　
　㈡參與犯罪組織部分
　  按組織犯罪防制條例所稱之犯罪組織，係指三人以上，以實
    施強暴、脅迫、詐術、恐嚇為手段或最重本刑逾5年有期徒
    刑之刑之罪，所組成具有持續性或牟利性之有結構性組織；
    而所稱有結構性組織，係指非為立即實施犯罪而隨意組成，
    不以具有名稱、規約、儀式、固定處所、成員持續參與或分
    工明確為必要，組織犯罪防制條例第2條第1、2項分別定有
    明文。經查：
　⒈被告參與本案詐欺取財犯行，分別係由「Chou」或「鍾長德
    」所屬詐欺集團成員以詐騙他人財物以獲取不法利益為目的
    ，而由該等所屬集團成員分層負責實施詐術，業如前述，足
    見本案「Chou」及「鍾長德」所屬詐欺集團均具有牟利性。
    且依詐欺手法及被告所述之分工方式，可認該等集團乃分由
    各該成員擔負一定之工作內容，且於集團成員實施詐術而使
    被害人遭詐騙，由被告收取詐欺之款項或取得提款卡後，再
    以轉帳交付予「Chou」指定之帳戶或轉將提款卡予「鍾長德
    」所屬詐欺集團其他成員。而被告於本案負責收取詐欺之款
    項後以轉帳方式或收取提款卡後交付予其他成員，其等組織
    縝密，分工精細，自須投入相當之成本、時間，顯非為立即
    實施犯罪而隨意組成者，而均為有結構性及持續性之組織。
    　
  ⒉被告參與本案詐騙之犯行，以被告參與本案「Chou」或「鍾
    長德」所屬詐欺集團之時間、集團成員之分工、遂行詐欺犯
    行之情形，堪認「Chou」或「鍾長德」所屬詐欺集團均係以
    實施詐術為手段，具有持續性、牟利性之結構性組織，核與
    上開所定犯罪組織之定義相符，被告既參與其中，自可預見
    其協助收取詐欺之款項或收取包裹後轉交之對象乃詐欺犯罪
    組織，仍容任自己加入其中，自有參與犯罪組織之犯意甚明
    。
　⒊被告否認參與犯罪組織云云，顯係事後卸責之詞，難以憑採
    。
　㈢本案事證明確，被告之犯行均堪以認定，應予依法論科。
二、論罪科刑　
  ㈠按組織犯罪防制條例於106年4月19日修正公布，擴大犯罪組
    織之定義，將具有持續性及牟利性之詐欺集團亦納為犯罪組
    織之犯罪類型，從而，行為人參與以詐術為目的之犯罪組織
     ，即尚有待其他加重詐欺犯罪，以確保或維護此一繼續犯
    之狀態。基此，行為人參與詐欺犯罪組織之先行為，與其嗣
    後著手實行加重詐欺行為間，雖在時間及場所未能完全重合
    ，在自然意義上非完全一致，然二者具有階段性之緊密關聯
    性 ，並有部分合致，復為確保及維護犯罪組織之宗旨或目
    的所必要，自得評價為單一行為，而有想像競合犯之適用，
    如予數罪併罰，反有過度評價之疑，實與人民法律感情不相
    契合 。惟倘行為人於參與詐欺犯罪組織之繼續中，先後加
    重詐欺數人之財物，因該一貫穿全部犯罪歷程之參與犯罪組
    織的不法內涵，較之陸續實行之加重詐欺犯行為輕，自不能
    「以小包大、全部同一」，應僅就參與犯罪組織及首次加重
    詐欺二罪，依想像競合犯從一重之加重詐欺罪處斷。而此一
    參與犯罪組織之繼續行為，已為首次加重詐欺行為所包攝，
    自不得另割裂與其他加重詐欺行為，各再論以想像競合犯，
    以免重複評價。是以，第二次（含）以後之加重詐欺犯行，
    應單純依數罪併罰之例處理，當無從將一參與犯罪組織行為
    割裂再另論一參與犯罪組織罪，而與第二次（含）以後所犯
    加重詐欺罪從一重論處之餘地（最高法院108年度台上字第3
    37號判決意旨參照）。
  ㈡核被告就附表一編號2所為，係犯刑法第339條之4第1項第2款
    三人以上共同詐欺取財罪、洗錢防制法第14條第2項、第1項
    之洗錢未遂罪、組織犯罪防制條例第3條第1項後段參與犯罪
    組織罪；就附表一編號1所為，係犯刑法第339條之4第1項第
    2款三人以上共同詐欺取財罪、洗錢防制法第14條第2項、第
    1項之洗錢未遂罪；附表二編號1所為，係犯刑法第339條之4
    第1項第2款之三人以上共同詐欺取財罪、組織犯罪防制條例
    第3條第1項後段之參與犯罪組織犯罪；附表二編號3所為，
    係犯刑法第339條之4第1項第2款之三人以上共同詐欺取財罪
    、同法第339條之2第1項之以不正方法由自動付款設備取得
    他人之物罪及洗錢防制法第2條第2款、第14條第1項之洗錢
    罪；就附表二編號2、4所為，均係犯刑法第339條之4第1項
    第2款之三人以上共同詐欺取財罪。
　㈢又「Chou」所屬詐欺集團成員雖詐得如附表一編號1、2所示
    款項，惟該部分款項因被告遭員警查獲後，未及轉匯至指定
    帳戶而隱匿詐欺所得去向未遂，是此部分詐欺特定犯罪所得
    之去向自尚未經隱匿而係洗錢未遂罪。公訴意旨認該部分款
    項均遭提領或轉匯，而構成洗錢罪云云，容有未洽。
　㈣起訴書雖就附表一編號2及附表二編號1部分漏載被告涉犯組
    織犯罪防制條例第3條第1項後段參與犯罪組織罪，惟此部分
    均已於起訴書記載相關犯罪事實，且此部分事實與前揭經本
    院論罪部分具有想像競合之裁判上一罪關係，為起訴效力所
    及，法院亦依刑事訴訟法第95條之規定，當庭告知被告所犯
    上開罪名，俾使其得行使訴訟上之防禦權，是本院得就此部
    分一併加以審理裁判，附此敘明。
  ㈤又臺灣桃園地方檢察署檢察官以111年度偵字第4375號、第70
    99號移送併辦意旨書併案審理部分，與本案起訴書附表一為
    同一事實，屬同一案件，為本院審理範圍，併予敘明。
　㈥被告就附表一各編號之犯行，除參與犯罪組織之犯行外，與
    「Charles Wang」、「Chou」及所屬詐欺集團成員間、就附
    表二各編號之犯行，除參與犯罪組織之犯行外，與「鍾長德
    」及所屬詐欺集團成員間，有犯意聯絡及行為分擔，均應論
    以共同正犯。
  ㈦又被告就附表一各編號之犯行及附表二編號1、3之犯行，均
    係一行為觸犯數罪名，均為想像競合犯，均應從一重論以三
    人以上共同詐欺取財罪處斷。
  ㈧又被告就上開6罪間，犯意各別、行為互殊，應予分論併罰。
　㈨按犯第3條之罪自首，並自動解散或脫離其所屬之犯罪組織者
    ，減輕或免除其刑；因其提供資料，而查獲該犯罪組織者，
    亦同；偵查及審判中均自白者，減輕其刑，組織犯罪防制條
    例第8條第1項定有明文。次按犯洗錢防制法第14條之罪，在
    偵查或審判中自白者，減輕其刑，洗錢防制法第16條第2項
    定有明文。被告就本案附表一、二之犯行，於原審審判中均
    自白不諱，本應依依組織犯罪防制條例第8條第1項之規定減
    輕其刑或洗錢防制法第16條第2項之規定減輕其刑。惟依前
    所述，被告所犯參與犯罪組織或洗錢罪部分均屬想像競合犯
    其中之輕罪，就此部分想像競合輕罪得減刑部分，僅由本院
    於後述依刑法第57條量刑時一併衡酌該部分減輕其刑事由，
    附此敘明。
三、撤銷改判及量刑之理由
　㈠原審認被告罪證明確，因而予以論罪科刑，固非無見。惟查
    ：
　⒈關於附表一編號1、2部分，「Chou」所屬詐欺集團成員雖詐
    得如附表一編號1、2所示款項，惟該部分款項因被告遭員警
    查獲後，未及轉匯至指定帳戶而隱匿詐欺所得去向未遂，業
    如前述，原審就此部分論以洗錢既遂罪，容有未洽。
  ⒉關於附表二各編號部分，並不成立刑法第339條之4第1項第3
    款以網際網路對公眾而犯詐欺取財之加重條件，此部分應不
    另為無罪諭知之部分（詳後述），原審未予詳查，逕認附表
    二所示各次犯行亦成立此部分之加重條件，其認事用法亦有
    違誤。
　⒊又原審未詳為審酌本案被告就附表二各編號部分詐欺實際獲
    取之犯罪所得數額（詳後述），致詐欺所得及據以沒收犯罪
    所得之認定有所違誤，此部分亦有未洽。
　⒋本件被告上訴否認犯行，雖無理由，然原判決關於被告部分
    既有前述未洽之處，仍應由本院撤銷原判決，並自行改判
　　。　
　㈡爰審酌被告不思正途賺取所需，貪圖不願付出勞力卻能輕鬆
    賺錢的方式，加入詐欺集團擔任「車手」及「取簿手」之工
    作，漠視他人財產權；審酌被告犯案之次數、告訴人所受之
    損害等情；暨被告於原審審理中承認全部犯行，於上訴後否
    認犯行之犯後態度，兼衡被告自述高中畢業之智識程度、目
    前從事LED燈招牌擔任駕駛，月收入約1萬8千元等一切情狀
    ，分別量處如主文第2項所示之刑，並定其應執行之刑。
　㈢沒收
　⒈按供犯罪所用、犯罪預備之物或犯罪所生之物，屬於犯罪行
    為人者，得沒收之；但有特別規定者，依其規定，刑法第38
    條第2項定有明文。扣案之華為廠牌手機1支（含門號000000
    0000號SIM卡1枚），為被告所有並供犯本件犯行聯繫之用，
    業據被告供承在卷，爰依刑法第38條第2項之規定，予以宣
    告沒收。
　⒉按犯罪所得，屬於犯罪行為人者，沒收之，刑法第38條之1第
    1項前段定有明文，且為澈底剝奪不法利得，依該條第3項規
    定，於全部或一部不能沒收或不宜執行沒收時，亦應追徵其
    替代價額，又於所得範圍之計算上，採取總額說，不問成本
    、利潤，均應沒收（參見該條修正說明）。再者，二人以上
    共同犯罪，關於犯罪所得之沒收或追徵，倘個別成員並無犯
    罪所得，且與其他成員對於所得亦無事實上之共同處分權時
    ，同無「利得」可資剝奪，特別在集團性或重大經濟、貪污
    犯罪，不法利得龐大，一概採取絕對連帶沒收或追徵，對未
    受利得之共同正犯顯失公平。所謂各人「所分得」，係指各
    人「對犯罪所得有事實上之處分權限」，法院應視具體個案
    之實際情形，依自由證明程序釋明合理之依據以認定之。準
    此，就犯罪所得之沒收，自應依被告實際分受所得之數額為
    之。經查：
　⑴就附表一之犯行部分，依卷内事證並無從認被告因此獲取金
    錢或其他利益，本院又查無證據可資證明被告獲有何犯罪所
    得，自無從宣告沒收或追徵。
　⑵就附表二之犯行部分，本案被告前往領取本案包裹之報酬，
    被告雖於原審審理時供稱：(你之前說領包裹獲得1萬5,000
    元，是否如此？)包含車資、計程車、高鐵的費用等情（見
    原審卷第79頁），然其於警詢、原審及本院審理時均供稱：
    每次領取包裹可獲取報酬500元（含支付領取包裹之費用）
    乙節（見原審卷第106頁、本院卷第158頁），依罪疑有利被
    告原則，爰就此部分認定被告每次前往領取本案之包裹之報
    酬為500元，則本案之犯罪所得合計為2,000元，且未扣案，
    依刑法第38條之1第1項前段、第3項規定，宣告沒收，並於
    全部或一部不能沒收或不宜執行沒收時，追徵其價額。
四、不另為無罪之諭知
　㈠公訴意旨另以：關於附表二各編號部分均認被告犯第339條之
    4第1項第3款以網際網路對公眾而犯詐欺取財罪嫌等語。
　㈡按犯罪事實應依證據認定之，無證據不得認定犯罪事實；不
    能證明被告犯罪者，應諭知無罪之判決，刑事訴訟法第154
    條第2項、第301條第1項前段分別定有明文。
　㈢經查：
　⒈從卷附資料可知，「鍾長德」所屬詐欺集團之分工細膩，其
    模式係由詐欺集團成員先透過網際網路以不正當之方法取得
    帳戶金融卡（含密碼）後，再由「鍾長德」指揮被告領取包
    裹並寄予「鍾長德」所指定之人，續由詐欺犯罪集圑不詳成
    員對被害人施以詐術，於被害人陷於錯誤交付款項至前揭不
    正當之方法取得之帳號後，再由「車手」成員取款，並使詐
    欺所得款項回流至詐欺集團之上游。
　⒉而被告於該集團擔任領取取簿手之角色，尚屬犯罪組織之末
    端，衡情尚難知悉詐欺集團所使用不正當之方法取得帳戶金
    融卡（含密碼）具體為何；且依卷內證據亦難認被告知悉本
    件有以網際網路對公眾之方式施用詐術，自難認被告此部分
    有成立刑法第339條之4第1項第3款以網際網路對公眾而犯詐
    欺取財罪之犯行。
  ㈣公訴意旨就上述部分均難使本院形成有罪之心證，本應為無
    罪之諭知，惟此部分倘成立犯罪，因與本案附表二有罪部分
    ，有實質上一罪關係，故爰不另為無罪之諭知，附此敘明。
    　　
五、另組織犯罪防制條例第3條第3項之規定，業經司法院於110
    年12月10日公布釋字第812號解釋略以：106年4月19日修正
    公布之組織犯罪防制條例第3條第3項規定：「犯第1項之罪
    者，應於刑之執行前，令入勞動場所，強制工作，其期間為
    3年。」就受處分人之人身自由所為限制，違反憲法比例原
    則及憲法明顯區隔原則之要求，與憲法第8條保障人身自由
    之意旨不符，應自本解釋公布之日起失其效力。是以就被告
    附表一編號2、附表二編號1之參與犯罪組織罪部分，應不予
    強制工作之諭知，附此敘明。　　　　
據上論斷，應依刑事訴訟法第369條第1項前段、第364條、第299
條第1項前段，組織犯罪防制條例第3條第1項後段，洗錢防制法
第14條第1項、第2項，刑法第11條前段、第28條、第339條之4第
1項第2款、第339條之2第1項、第55條、第51條第5款、第38條第
2 項前段、第38條之1第1項前段、第3項，刑法施行法第1條之1
第1項，判決如主文。
本案經檢察官詹佳佩提起公訴，檢察官曾文鐘到庭執行職務。
中　　華　　民　　國　　111 　年　　11　　月　　30　　日
                  刑事第十一庭  審判長法　官  張江澤
                                      法　官  梁志偉
                                      法　官  章曉文
以上正本證明與原本無異。
如不服本判決，應於收受送達後20日內向本院提出上訴書狀，其
未敘述上訴之理由者並得於提起上訴後20日內向本院補提理由書
（均須按他造當事人之人數附繕本）「切勿逕送上級法院」。
                                      書記官  賴又瑄
中　　華　　民　　國　　111 　年　　11　　月　　30　　日
附錄本案論罪科刑法條
組織犯罪防制條例第3條
發起、主持、操縱或指揮犯罪組織者，處3年以上10年以下有期
徒刑，得併科新臺幣1億元以下罰金；參與者，處6月以上5年以
下有期徒刑，得併科新臺幣1千萬元以下罰金。但參與情節輕微
者，得減輕或免除其刑。
具公務員或經選舉產生之公職人員之身分，犯前項之罪者，加重
其刑至二分之一。
犯第1項之罪者，應於刑之執行前，令入勞動場所，強制工作，
其期間為3年。
前項之強制工作，準用刑法第90條第2項但書、第3項及第98條第
2項、第3項規定。
以言語、舉動、文字或其他方法，明示或暗示其為犯罪組織之成
員，或與犯罪組織或其成員有關聯，而要求他人為下列行為之一
者，處3年以下有期徒刑，得併科新臺幣3百萬元以下罰金：
一、出售財產、商業組織之出資或股份或放棄經營權。
二、配合辦理都市更新重建之處理程序。
三、購買商品或支付勞務報酬。
四、履行債務或接受債務協商之內容。
前項犯罪組織，不以現存者為必要。
以第5項之行為，使人行無義務之事或妨害其行使權利者，亦同
。
第5項、第7項之未遂犯罰之。

洗錢防制法第14條
有第二條各款所列洗錢行為者，處7年以下有期徒刑，併科新臺
幣5百萬元以下罰金。
前項之未遂犯罰之。
前二項情形，不得科以超過其特定犯罪所定最重本刑之刑。

中華民國刑法第339條之2
意圖為自己或第三人不法之所有，以不正方法由自動付款設備取
得他人之物者，處3年以下有期徒刑、拘役或30萬元以下罰金。
以前項方法得財產上不法之利益或使第三人得之者，亦同。
前二項之未遂犯罰之。

中華民國刑法第339條之4
犯第339條詐欺罪而有下列情形之一者，處1年以上7年以下有期
徒刑，得併科1百萬元以下罰金：
一、冒用政府機關或公務員名義犯之。
二、三人以上共同犯之。
三、以廣播電視、電子通訊、網際網路或其他媒體等傳播工具，
    對公眾散布而犯之。
前項之未遂犯罰之。　　　

附表一
編號 被害人 詐欺方式 匯款時間 匯款金額 （新臺幣） 被告領款時間、地點及處置 罪名及宣告刑 1 王秋霞 由「Chou」所屬詐騙集團成員於110年7月27日下午3時許，以社群軟體臉書暱稱「楊威」向告訴人王秋霞佯稱自國外返國需款項居住防疫旅館等語。 110年7月28日上午10時34分許 15萬元 被告於110年7月28日，在合作金庫銀行南崁分行遭警方查獲上開犯行，經員警陪同將本案帳戶內15萬元現金領出後，於同（28）日發還告訴人王秋霞。 任湘明犯三人以上共同詐欺取財罪，處有期徒刑壹年貳月。 2 鍾雪梅 由「Chou」所屬詐騙集團成員於110年7月27日，以通訊軟體LINE（暱稱不詳）向告訴人鍾雪梅佯稱需借錢使用等語。 110年7月27日 14萬1,000元 被告於110年7月28日，在合作金庫銀行南崁分行遭警方查獲上開犯行，自被告身上查扣贓款14萬1,000元。嗣員警於110年10月12日發還告訴人鍾雪梅。 任湘明犯三人以上共同詐欺取財罪，處有期徒刑壹年貳月。 

附表二
編號 被害人 詐欺時間、方式及詐得帳戶提款卡（含密碼）或款項 被告取簿時間、地點 交付帳戶提款卡（含密碼）之後續 罪名及宣告刑 1 吳旻潔 由「鍾長德」所屬詐騙集團成員於110年5月30日前某日，在社群軟體臉書社團「網路賺錢大家一起來」刊登代工廣告，並以LINE暱稱「寒妹」與告訴人吳旻潔聯繫，使告訴人吳旻潔陷於錯誤，於110年5月30日晚間7時25分許，將名下所有之臺中商業銀行000-000000000000、國泰世華銀行000-000000000000、陽信銀行000-000000000000、遠東銀行000-00000000000000、合作金庫銀行000-0000000000000號帳戶金融卡（含密碼），使用統一超商店到店寄件方式自統一超商錦中門市（址設臺中市○區○○路0段000號）寄至中同門市（址設桃園市○○區○○路000號1樓）。 被告於110年6月1日中午12時9分時許前往中同門市領取告訴人吳旻潔包裹後，將告訴人吳旻潔包裹拿至桃園市○○區○○路0段○○○○號」寄送包裹至臺中空軍一號八國站。 尚未查得 任湘明犯三人以上共同詐欺取財罪，處有期徒刑壹年。 2 黃品溱 由「鍾長德」所屬詐騙集團成員於110年6月15日前某日，在社群軟體臉書社團「高雄求職網」刊登代工廣告，並以LINE暱稱「小鳳」與告訴人黃品溱聯繫，使告訴人黃品溱陷於錯誤，於110年6月17日下午3時許，將名下所有之中華郵政000-00000000000000、第一銀行000-00000000000號帳戶金融卡（含密碼），使用統一超商店到店寄件方式自統一超商侑群門市（址設高雄市○○區○○路000號）寄至大正門市（址設新北市○○區○○路000號、561號1、2樓）。 被告於110年6月19日晚間9時許前往大正門市領取告訴人黃品溱包裹後，於同（19）日晚間11時10分將告訴人黃品溱包裹拿至新北市○○區○○○街000號「空軍一號」寄送包裹至臺中空軍一號中南站。 尚未查得 任湘明犯三人以上共同詐欺取財罪，處有期徒刑壹年。 3 柳月英 由「鍾長德」所屬詐騙集團成員於110年6月4日前某日，在社群軟體臉書社團「路竹大小事」刊登代工廣告，並以LINE暱稱「林思佳」與告訴人柳月英聯繫，使告訴人柳月英陷於錯誤，於110年6月4日下午5時30分許，將名下所有之華南銀行000-000000000000號帳戶金融卡（含密碼），使用統一超商店到店寄件方式自統一超商蓮山門市（址設高雄市○○區○○路00號）寄至本原門市（址設臺南市○○區○○路0段0號），而上開華南銀行帳戶原始餘額2,893元亦遭不明人士領取。 被告於110年6月7日中午12時48分許前往本原門市領取告訴人柳月英包裹後，於同（7）日將告訴人柳月英包裹拿至臺南市○○區○○路000○○○○號」寄送包裹至臺中空軍一號八國站。 嗣被害人許惠晴於110年6月9日晚間8時56分許遭詐騙集團成員佯稱為Qmomo購物網客服人員，因設定網拍訂單發生問題等語，使被害人許惠晴陷於錯誤，於110年6月9日晚間9時34分、52分，分別匯款4萬7,123元、9,999元，共計5萬7,122元至告訴人柳月英前開華南銀行帳戶。 任湘明犯三人以上共同詐欺取財罪，處有期徒刑壹年壹月。 4 楊淑真 由「鍾長德」所屬詐騙集團成員於110年6月3日前某日，在社群軟體臉書刊登代工廣告，並以LINE暱稱「楊靜雯」、「許凱龍」與告訴人楊淑真聯繫，使告訴人楊淑真陷於錯誤，於110年6月3日上午9時12分許，將名下所有之玉山銀行000-0000000000000、彰化銀行000-00000000000000號帳戶金融卡（含密碼），使用統一超商店到店寄件方式自統一超商湯圍門市（址設宜蘭縣○○鄉○○路0段00號）寄至仁發門市（址設臺南市○○區○○○街00號）。 被告於110年6月7日下午1時24分許前往仁發門市領取告訴人楊淑真包裹後，於同（7）日下午2時30分將告訴人楊淑真包裹拿至臺南市○○區○○路000○○○○號」寄送包裹至臺中空軍一號八國站。 尚未查得  任湘明犯三人以上共同詐欺取財罪，處有期徒刑壹年。